【裁判字號】    90,易,573
【裁判日期】    900329
【裁判案由】    動產擔保交易法
【裁判全文】
臺灣臺北地方法院刑事判決                            九十年度易字第五七三號
    公  訴  人  臺灣臺北地方法院檢察署檢察官
    被      告  甲○○
右列被告因違反動產擔保交易法案件，經檢察官聲請簡易判決處刑（八十九年度偵字
第二三三七○號），本院簡易庭認應適用通常程序，移由本院審理，本院判決如左：
    主  文
甲○○無罪。
    理  由
一、公訴意旨略以：被告甲○○於民國八十七年十一月十六日，以動產擔保交易附條
    件買賣之方式，向東元車業有限公司（下稱東元公司）購買車號為ＭＤＬ—一三
    五號三陽牌重機車一部，為動產擔保交易之債務人，約定總價金新台幣（下同）
    五萬六千二百二十元，分六期給付，每月一期，每期付款九千三百七十元，標的
    物存放地點為臺北市○○○路○段一○五巷十六號二樓，在價金未付清之前，標
    的物所有權仍屬於出賣人東元公司所有，買受人僅得依約占有使用，不得任意遷
    移或為其他處分，詎料甲○○在取得標的物後，僅付款三期，即拒不付款，意圖
    為自己不法之利益，於八十八年八月間，將該標的物遷移逃匿不知去向，致東元
    公司追索無著受有損害，因認被告涉有動產擔保交易法第三十八條之罪嫌。
二、按犯罪事實應依證據認定之，無證據不得推定其犯罪事實；不能證明被告犯罪者
    ，應諭知無罪之判決，刑事訴訟法第一百五十四條、第三百零一條第一項定有明
    文。又所謂證據，須適於為被告犯罪事實之證明者，始得採為斷罪資料，如未能
    發現相當證據，或證據不足以證明，自不能以推測或擬制之方法，以為裁判基礎
    （最高法院著有五十三年台上字第二七五○號及四十年台上字第八十六號判例參
    照）。經核，公訴人認被告涉有右揭罪嫌，無非係以告訴人東元公司代理人周佳
    琳於偵查中指訴及分期付款購買約定書、客戶資料表及本票附卷為其主要論據。
三、訊據被告堅決否認涉有右揭犯行，辯稱：伊有向東元公司購買機車，分期款只付
    三期，嗣因外出租屋居住，未收到繳款通知，故未付分期款，但戶籍仍在原處，
    家人並仍住戶籍地，時常有回家，也有把所購機車騎回家，未將標的物遷移他處
    ，現已將所欠分期款全部付清等語。
四、經查，被告確有於八十七年十一月十六日，以動產擔保交易附條件買賣之方式，
    向告訴人東元公司購買ＭＤＬ－一三五號重機車一部，為動產擔保交易之債務人
    ，並約定標的物存放地點為台北市○○○路○段一○五巷十六號二樓等情，業據
    被告坦承在卷，核與告訴人指訴情節相符，並有附條件買賣契約書、本票及客戶
    資料表影本附卷可憑，固堪信為真實。然被告戶籍地與約定標的物存放地點相同
    ，其戶籍並未遷移，業經本院於被告到庭時核閱其身分證無訛，而本件附條件買
    賣之標的物係重機車，為可移動之交通工具，其為代步之用，勢須隨處停放，停
    放地點或在停車場、或在路邊、或在騎樓下或任何其他可停放之處所，但斷不可
    能停在住家「二樓」，且斷不可能長久停放一處，此為眾所週知之事，是被告與
    告訴人間約定標的物存放地點，應解為停放於被告生活起居所得支配範圍之場所
    即為已足。準此，被告既未遷移戶籍，辯稱：伊雖住外面，但時常有回家，也有
    把所購機車騎回家，未將標的物遷移他處等情，即堪採信，告訴人指訴去找被告
    時，找不到被告，亦未看到機車等語，尚不足認被告已將該機車遷移他處。是不
    足認被告確有公訴意旨所指遷移標的物之犯行。此外，又查無其他積極證據，足
    認被告確有涉犯動產擔保交易法第三十八條罪嫌之情事，應認不能證明被告犯罪
    ，依法應諭知無罪之判決。
五、至於告訴人因被告已將機車價款付清，具狀撤回本件告訴，但動產擔保交易法第
    三十八條之罪，並非告訴乃論之罪，是不生撤回告訴之效力，且不影響本院前開
    無罪之論斷，附此敘明。
據上論斷，應依刑事訴訟法第三百零一條第一項，判決如主文。
本案經檢察官林美玲到庭執行職務
中      華      民      國      九十      年      三    月    二十九    日
                                      臺灣臺北地方法院刑事第三庭
                                          法  官  劉  台  安
右正本證明與原本無異
如不服本判決應於送達後十日內向本院提出上訴狀
                                          書記官  張  汝  琪
中      華      民      國      九十      年      三    月      三十    日


司法院資訊處製作；財團法人民間司法改革基金會備份。
